臺灣高等法院臺中分院刑事裁定　　　　 96年度交抗字第850號
抗　告　人
即受處分人　甲○○
上列抗告人因違反道路交通管理處罰條例案件，不服臺灣臺中地
方法院中華民國96年8月31日裁定（96年度交聲字第102號），提
起抗告，本院裁定如下：
    主  文
抗告駁回。
    理  由
一、抗告意旨略以：抗告人甲○○於95年2月9日因酒醉駕車及超
    速等違規為警開單舉發，嗣於95年2月10日即自行到案並繳
    納罰款新台幣49,500元，惟抗告人到案時，行政機關並未依
    法告知有關行政罰法第26條之疑義與抗告人之權利，致使抗
    告人延誤時機未能及時提出異議，顯已損及抗告人之權益，
    且本案涉及行政罰法第26條適用上之實質法律問題，原裁定
    僅就程序上駁回抗告人之異議，並未能解決適法爭議，爰提
    起本件抗告，請求撤銷原裁定及原處分，將本件酒醉駕車罰
    鍰新台幣49,500元部分改為不罰云云。
二、按違反道路交通管理事件，行為人認為舉發之事實與違規情
    形相符者，得於接獲通知單後，親自或委託他人持該通知單
    ，不經裁決向指定之處所，逕依裁罰基準執行並繳納罰鍰結
    案；依本細則第48條第1項辦理經繳納罰鍰結案後逾20日不
    得再提出異議，本件違規時間所應適用之違反道路交通管理
    事件統一裁罰標準及處理細則第48條第1項、第58條第2項定
    有明文。可知違反道路交通管理處罰條例事件之行為人，依
    據違反道路交通管理事件統一裁罰標準及處理細則第48條第
    1項規定自動繳納罰鍰後，如對於違規裁罰不服，自應於20
    日內，向實際作成舉發違規通知單舉發違規事實作成行政處
    分之舉發單位提出異議，再由舉發單位函轉裁決機關裁決，
    或由行為人執舉發單位之公函逕洽裁決機關裁決，行為人再
    向該裁決機關提出異議，抑或行為人於自動繳納罰鍰後20日
    內直接向有權處罰之裁決機關提出異議，均符合異議之程序
    ，惟行為人如於自動繳納罰鍰後，逾20日始提出異議，其異
    議即非適法。
三、經查：本件抗告人甲○○於95年2月9日晚上11時56分許，酒
    後駕駛車牌號碼3F-1233號自小客車，行經國道4號高速公路
    東向16公里處，因違規超速為警攔檢，經警測得其吹氣酒精
    濃度每公升0.70毫克，國道公路警察局第三警察隊乃以內政
    部警政署國道公路警察局公警局交字第Z00000000號舉發違
    反道路交通管理事件通知單予以開單舉發，抗告人後於95年
    2月10日自行到案繳納罰鍰49,500元，並經吊扣其汽車駕駛
    執照12個月等情，有內政部警政署國道公路警察局舉發違反
    道路交通管理事件通知單、原處分機關96年1月26日中監豐
    字第0960001519號對違反道路交通管理事件不服裁決之聲明
    異議案件移送書、95年6月22日豐監稽違字第裁63-Z0000000
    0號裁決書影本各1份附卷可參，並為抗告人所供承，是抗告
    人本案係自動到案繳款結案，揆諸前揭說明，抗告人既係依
    照違反道路交通管理事件統一裁罰標準及處理細則第48條第
    1項之規定，於95年2月10日自行到案辦理自動繳納罰鍰結案
    ，依同細則第58條第2項規定，則至遲應在繳納罰款結案20
    日內提出異議，始為適法。然本件抗告人卻遲至96年1月26
    日才向原處分機關提出異議，此有抗告人聲明異議狀上原處
    分機關之收文戳章可稽，顯已逾20日之異議期間，其聲明異
    議自屬違背法律上之程式，且無從補正，為不合法，應予駁
    回。從而原審以程序上事由，以抗告人逾期始向原處分機關
    提出異議，認本件已逾20日之異議期間，異議為不合法，而
    裁定駁回抗告人在原審之異議，經核其認事用法，並無不合
    ，抗告人仍執前詞指摘原裁定不當，為無理由，應予駁回。
四、至本件抗告人於上開時地酒後駕車為警查獲後，因該當刑法
    第185條之3公共危險罪之構成要件，警方另以公共危險罪移
    送，嗣經臺灣臺中地方法院檢察署檢察官於95年2月11日以
    95年度速偵字第663號為緩起訴處分，載明：緩起訴期間為1
    年，抗告人應於收受緩起訴處分書後1個月內向國庫支付2萬
    元，後經抗告人於95年4月21日已自行向國庫繳交2萬元等情
    ，有上開緩起訴處分書及臺灣臺中地方法院檢察署自行收納
    款項統一收據影本各1紙附卷可考。按行政罰法第26條第1項
    規定：「一行為同時觸犯刑事法律及違反行政法上義務規定
    者，依刑事法律處罰之，但其行為應處以其他種類行政罰或
    得沒入之物而未經法院宣告沒收者，亦得裁處之」；同條第
    2項復規定：「前項行為如經不起訴處分或為無罪、免訴、
    不受理、不付審理之裁判確定者，得依違反行政法上義務規
    定裁處之」。茲查抗告人此次酒後駕車之行為，既經檢察官
    於95年2月11日以95年度速偵字第663號為緩起訴處分確定，
    並分案以95年度緩字第1063號執行罰金20,000元結案，因此
    項檢察官為緩起訴處分時，同時諭知抗告人向公庫支付一定
    金額之命令，其內容得為民事強制執行名義且涉及抗告人財
    產權之保障，在未為終局裁判前，尚應考慮抗告人之意願，
    而需得抗告人之同意，故此項負擔，無論其形式上是否以「
    刑罰」名義出之，實質上均屬對抗告人之不利益，而具有實
    質制裁之效果，從而本件抗告人所受之具體緩起訴處分內容
    ，自與前揭規定之「不起訴處分」並非相當。本件對於性質
    相同之金錢裁罰，既已依懲罰作用較強之刑事法律制裁後，
    即無再依行政法為相同處罰之必要，是本件原處分機關就上
    開事由裁處抗告人罰鍰49,500元部分，顯已違反上開行政罰
    法第26條第1項前段之規定，惟抗告人提起本件異議之程序
    既已不合法律上之程式，且無從補正，即應依法駁回其異議
    ，而原處分機關誤為罰鍰處分部分，依行政程序法第117條
    前段「違法行政處分於法定救濟期間經過後，原處分機關得
    依職權為全部或一部之撤銷；其上級機關，亦得為之。」及
    同法第128條第1項「行政處分於法定救濟期間經過後，具有
    下列各款情形之一者，相對人或利害關係人得向行政機關申
    請撤銷、廢止或變更之。但相對人或利害關係人因重大過失
    而未能在行政程序或救濟程序中主張其事由者，不在此限。
    一具有持續效力之行政處分所依據之事實事後發生有利於相
    對人或利害關係人之變更者。二發生新事實或發現新證據者
    ，但以如經斟酌可受較有利益之處分者為限。三其他具有相
    當於行政訴訟法所定再審事由且足以影響行政處分者。」等
    相關規定，則應由原處分機關依職權為撤銷，或是由抗告人
    另循其他行政程序途徑救濟，始為適法，附此敘明。
五、據上論結，應依道路交通案件處理辦法第26條，刑事訴訟法
    第412條，裁定如主文。
中　　華　　民　　國　　96　　年　　10　　月　　29　　日
            刑事第九庭    審判長法　官  陳  筱  珮
                                法　官  趙  春  碧
                                法　官  余  仕  明
上列正本證明與原本無異。
不得再抗告。
                                書記官　林  玉  惠
中　　華　　民　　國　　96　　年　　10　  月　  29　  日
